臺灣基隆地方法院基隆簡易庭小額民事判決
111年度基小字第954號
原      告  黃榮治  
被      告  張仁宗  


上列當事人間損害賠償事件，本院於民國111年8月2日言詞辯論
終結，判決如下：
    主  文
被告應給付原告新臺幣8,995元，及自民國111年3月18日起至清
償日止，按週年利率百分之5計算之利息。
原告其餘之訴駁回。
訴訟費用由被告負擔百分之30，餘由原告負擔。
本判決原告勝訴部分，得假執行。
    理由要領
壹、原告起訴主張略以：
一、被告於民國111年2月10日駕駛無車號之堆高機（下稱系爭堆
    高機），行經基隆市安樂區基金一路129巷內，位於北二高
    橋下之產業道路，蛇行倒退行駛，撞及原告所有並駕駛之車
    號為000-0000號汽車（下稱系爭汽車），致系爭汽車毀損，
    原告為此支出烤漆費用合計新臺幣（下同）9,600元、鈑金
    材料合計5萬6,300元、鈑金工資1萬1,000元，總計支出7萬6
    ,900元修繕系爭汽車，為此依民法第184條第1項、第2項、
    第191條之2之規定，請求被告負損害賠償責任。
二、對鑑定報告及被告答辯之意見
　　本件車禍發生後，被告於警察到場前有移動車輛，本件過失
    責任應由被告負擔。　　
二、基於上述，聲明：
(一)被告應給付原告7萬6,900元，及自起訴狀繕本送達翌日起至
    清償日止，按週年利率百分之5計算之利息。
(二)願供擔保，請准宣告假執行。
貳、被告答辯略以：
　　被告並未蛇行而係慢速向後行駛，且有鳴按喇叭示警，難以
    事先讓道，應係被告駕駛之系爭堆高機，遭原告駕駛之系爭
    汽車撞及，鑑定報告不能僅依單方指述而為判斷，被告應僅
    有一成過失比例，至原告提出之估價單修復金額7萬6,900元
    ，被告並無意見等語。並聲明：原告之訴駁回。
參、本院之判斷：
一、被告應負侵權行為賠償責任
(一)按因故意或過失，不法侵害他人之權利者，負損害賠償責任
    ；汽車、機車或其他非依軌道行駛之動力車輛，在使用中加
    損害於他人者，駕駛人應賠償因此所生之損害，民法第184
    條第1項前段、第191條之2前段定有明文。
(二)原告主張被告於上揭時、地，駕駛系爭堆高機，蛇行倒退行
    駛，不慎撞及原告所有並駕駛之系爭汽車，致系爭汽車毀損
    ，原告為此支出烤漆費用合計新臺幣（下同）9,600元、鈑
    金材料合計5萬6,300元、鈑金工資1萬1,000元，總計支出7
    萬6,900元修繕系爭汽車，業據其提出系爭汽車行車執照、
    修復估價單，並經本院職權調取本件交通事故資料在卷為證
    ，及送請交通部公路總局基宜區車輛行車事故鑑定會鑑定，
    復經該會函覆之基宜區第0000000號鑑定意見書（下稱鑑定
    意見書）認定被告駕駛普通動力機械行駛車道不當，疏未注
    意對向來車提早讓道之過失，堪信原告主張被告具有過失屬
    實。是原告主張被告應對原告負過失侵權行為之損害賠償責
    任，自有理由。
二、原告就本件車禍亦與有過失
(一)次按損害之發生或擴大，被害人與有過失者，法院得減輕賠
    償金額，或免除之，民法第217條第1項定有明文。是以，被
    告抗辯原告就本件車禍之發生亦與有過失，認其自身僅有一
    成過失責任，原告對此雖有爭執，然按汽車行駛時，駕駛人
    應注意車前狀況及兩車並行之間隔，並隨時採取必要之安全
    措施，不得在道路上蛇行，或以其他危險方式駕車；汽車除
    行駛於單行道或指定行駛於左側車道外，在未劃分向線或分
    向限制線之道路，應靠右行駛。但遇有特殊情況必須行駛左
    側道路時，除應減速慢行外，並注意前方來車及行人，道路
    交通安全規則第94條第3項、第95條第1項定有明文。
(二)而本件車禍肇責，經送請交通部公路總局基宜區車輛行車事
    故鑑定會鑑定，鑑定結果認「原告駕駛自小客車，行經未劃
    分向標線路段，未注意車前有動力機械倒退讓道，未採取安
    全措施保持安全距離，為肇事主因；被告駕駛普通動力機械
    ，行經未劃分向標線路段，動力機械行駛車道不當，且疏未
    注意對向來車提早讓道，為肇事次因」，有鑑定意見書在卷
    可稽。是以，本件車禍事故被告雖有行駛車道不當，且疏未
    注意對向來車提早讓道之過失，然原告亦有未注意車前有動
    力機械倒退讓道，未採取安全措施保持安全距離，致系爭汽
    車受損使原告支出修復費用，兩造之過失駕駛行為，均為造
    成原告受有前揭原告支出修復費用損害之共同原因，原告就
    本件車禍事故之發生，同負與有過失責任，故被告抗辯原告
    就本件車禍之發生，亦有過失，為有理由。　
三、原告所得請求之修繕費用金額
(一)次按民法第196條請求賠償物被毀損所減少之價額，得以修
    復費用為估定標準，但以必要者為限，例如修理材料以新品
    換舊品，應予折舊（最高法院77年5月17日第9次民事庭會議
    決議可資參照）。
(二)經查，原告提出之系爭汽車修復估價單，總計支出7萬6,900
    元，所列費用三大項目，分別為烤漆9,600元、鈑金工資1萬
    1,000元、鈑金材料5萬6,300元，其中烤漆、鈑金部分均屬
    工資費用，無庸計算折舊；而鈑金材料部則係以新品換舊品
    ，應予折舊，又依行政院所頒固定資產耐用年數表及固定資
    產折舊率之規定，自用小客車之耐用年數為5年，依定率遞
    減法每年折舊1000分之369，另依營利事業所得稅查核準則
    第95條第6項規定「固定資產提列折舊採用定率遞減法者，
    以1年為計算單位，其使用期間未滿1年者，按實際使用之月
    數相當於全年之比例計算之，不滿1月者，以1月計」。查系
    爭汽車之原發照日期為106年1月10日，而系爭汽車係105年1
    2月出廠，有前述系爭汽車行車執照可參，故以105年12月1
    日為計算折舊之基準，至111年2月10日車禍受損之日止，已
    約使用5年2月有餘，則鈑金材料經扣除折舊後之修復費用估
    定為9,383元【計算方式：1.殘價＝取得成本÷( 耐用年數＋1)
    即56,300÷(5+1)≒9,383（小數點以下四捨五入）；2.折舊額
     ＝(取得成本－殘價)×1/（耐用年數）×（使用年數）即(56,3
    00－9,383) ×1/5×（5+3/12）≒46,917（小數點以下四捨五入
    ）；3.扣除折舊後價值＝（新品取得成本－折舊額）即56,300
    －46,917＝9,383】，加計其餘無須折舊之修復金額即烤漆9,6
    00元、鈑金工資1萬1,000元，則修復系爭汽車之必要費用應
    為2萬9,983元。
(三)綜上，原告修復系爭汽車之必要費用應為2萬9,983元，然原
    告就本件車禍與有過失已如前述，本院審酌原告為肇事主因
    其過失比例應為百分之70，依法減輕被告賠償百分之70，故
    被告應負擔百分之30，故原告得請求之損害賠償金額應減為
    8,995元【計算式：2萬9,983元0.3＝8,995元（小數點以下
    四捨五入）】，逾此以外之金額，則屬無據，應予駁回。
四、末按給付無確定期限者，債務人於債權人得請求給付時，經
    其催告而未為給付，自受催告時起，負遲延責任。其經債權
    人起訴而送達訴狀，或依督促程式送達支付命令，或為其他
    相類之行為者，與催告有同一之效力。遲延之債務，以支付
    金錢為標的者，債權人得請求依法定利率計算之遲延利息。
    但約定利率較高者，仍從其約定利率。應付利息之債務，其
    利率未經約定，亦無法律可據者，週年利率為百分之5。民
    法第229條第2項、第233條第1項、第203條亦有明文。本件
    係侵權行為所生之債，其給付無確定期限，且係以支付金錢
    為標的，是依前揭規定，原告就上開賠償金額請求被告給付
    自起訴狀繕本送達達翌日即111年3月18日起至清償日止，按
    週年利率百分之5計算之利息，自屬有據，應予准許。
肆、綜上，原告依侵權行為之法律關係，請求被告給付8,995元
    ，及自起訴狀繕本送達翌日（即111年3月18日）起至清償日
    止，按週年利率百分之5計算之利息，為有理由，應予准許
    。原告逾此範圍之請求，即屬無據，應予駁回。
伍、本件事證已臻明確，兩造其餘主張及舉證，核與本件判決結
    果無影響，爰不一一論述。　　　　　
陸、按各當事人一部勝訴、一部敗訴者，其訴訟費用，由法院酌
    量情形，命兩造以比例分擔或命一造負擔，或命兩造各自負
    擔其支出之訴訟費用，民事訴訟法第79條定有明文。本院審
    酌原告勝訴部分之比例，爰確定訴訟費用如主文第3項所示
    。
柒、本件係適用小額訴訟程序所為被告部分敗訴之判決，依民事
    訴訟法第436條之20規定，就原告勝訴部分依職權宣告假執
    行；原告雖聲明願供擔保請准宣告假執行，惟此乃促使本院
    注意，此部分本院不另為准駁之諭知，附此敘明。至原告敗
    訴部分，其假執行之聲請即失所附麗，應予駁回。
捌、據上論結，本件原告之訴為一部有理由、一部無理由，爰判
    決如主文。
中　　華　　民　　國　　111 　年　　8 　　月　　9 　　日
                  基隆簡易庭法  官  王翠芬
以上正本係照原本作成。
對於本件判決如有不服，應於收受送達後20日內向本院提出上訴
書狀，上訴於本院合議庭，並按他造當事人之人數附具繕本。
當事人之上訴，非以判決違背法令為理由不得為之，上訴狀應記
載上訴理由，表明下列各款事項：
㈠原判決所違背之法令及其具體內容。
㈡依訴訟資料可認為原判決有違背法令之具體事實。
如委任律師提起上訴者，應一併繳納上訴審裁判費。
中　　華　　民　　國　　111 　年　　8 　　月　　9 　　日
                            書記官  陳怡君